【裁判字號】    95,訴,1082
【裁判日期】    950323
【裁判案由】    返還信用卡消費貸款
【裁判全文】
臺灣臺北地方法院民事判決              95年度訴字第1082號
原      告  國泰世華商業銀行股份有限公司
法定代理人  丙○○
訴訟代理人  甲○○
被      告  乙○○
上列當事人間請求返還信用卡消費貸款事件，本院於民國九十五
年三月九日言詞辯論終結，判決如下：
    主    文
被告應給付原告新台幣伍拾伍萬捌仟伍佰捌拾貳元，及其中本金
新台幣貳拾貳萬貳仟捌佰玖拾肆元部分，自民國95年1月7日起至
清償日止，按年息19.7%計算之利息；其餘本金新台幣參拾萬陸
仟肆佰貳拾玖元部分，自民國95年1月7日起至民國95年9月15日
止，按年息5.88%計算，自民國95年9月16日起至清償日止，按年
息14.88%計算之利息，暨自民國95年1月7日起至清償日止，按月
計收帳務管理費新台幣貳佰捌拾捌元。
訴訟費用由被告負擔。
    事實及理由
一、本件依兩造所簽定簡易通信貸款約定書第十三條之約定，就
    本約定書涉訟時，合約當事人均同意以台灣台北地方法院（
    即本院）或台北地方法院簡易庭為第一審管轄法院，本院就
    本件自有管轄權；又被告未於言詞辯論期日到場，核無民事
    訴訟法第386條所列各款情形，應依原告之聲請，由其一造
    辯論而為判決。均合先敘明。
二、原告主張：（一）被告乙○○於民國91年12月31日與其成立
    信用卡使用契約，領用如附表編號1所示之信用卡使用，依
    約被告就使用系爭信用卡所生之債務，負全部給付責任，被
    告領用系爭信用卡後，即得於特約商店記帳消費，但依約定
    應於當期繳款截止日前向其全部清償，或以循環信用方式繳
    付最低應繳金額，逾期清償者，除喪失期限利益外，應另行
    給付按年息19.7%計算之利息。（二）被告另於94年3月15日
    簽立餘額代償申請書，由其以如附表編號2所示之代償卡代
    付被告於第三人台新國際商業銀行信用卡中心之信用卡欠款
    ，就該代償部分之利息及費用，計收方式係以代償後，前18
    個月內按年息5.88%計收利息，上述期間屆滿，則更以年息1
    4.88%計收利息，並按月收取帳務管理費288元。（三）被告
    又於94年2月1日與其成立如附表編號3所示之信用卡簡易通
    信貸款契約，向其貸款新台幣（下同）21萬元，按年息18.5
    %計收利息，約定分36期清償，依年金法按月計付本息，併
    入信用卡帳單中與信用卡消費帳款一同繳納。依約定條款第
    1條之約定，如未依約於繳款期限前繳款或未繳足月付金時
    ，其得將未繳金額之本金部分，或經其主張視為到期之本金
    部分，按信用卡循環利率（年息19.7%）計算之利息，又依
    約定條款第4條、第5條約定，倘為延遲繳款經其主張暫停被
    告信用卡之權利時，即喪失期限利益，其債務視為全部到期
    。詎被告乙○○至95年1月6日止，帳款尚餘55萬8,582元未
    按期繳付（含信用卡帳款金額3萬9,324元、簡易通信貸款帳
    款金額20萬3,824元及代償金額31萬5,434元），迭經催討無
    效，為此提起本件訴訟等語。並聲明：如主文第1項所示。
三、被告方面：
    被告未提出書狀作何聲明或陳述。
四、得心證之理由：
（一）原告主張之事實，已據其提出信用卡消費帳款債權明細報
      表、國泰銀行信用卡申請書、國泰世華銀行代償信用卡申
      請書、國泰世華銀行信用卡簡易通信貸款申請書暨約定書
      各1件、信用卡--歷史帳單彙總查詢2件、94年03月信用卡
      對帳單、客戶歸戶資料明細查詢各1件及戶籍謄本等件為
      證，核屬相符，被告未於言詞辯論期日到場，亦未提出書
      狀作何聲明或陳述，堪信原告主張為真實。
（二）按持卡人依其與發卡機構所訂立之信用卡使用契約，取得
      使用信用卡向特約商店簽帳消費之資格，並對發卡機構承
      諾償付帳款，而發卡機構則負有代持卡人結帳，清償簽帳
      款項之義務。此種持卡人委託發卡機構付款之約定，具有
      委任契約之性質，倘持卡人選擇以循環信用方式繳款，就
      當期應償付之帳款僅繳付最低應繳金額，其餘應付款項由
      發卡機構先行墊付，持卡人則依約定給付循環利息者，又
      具有消費借貸契約之性質。稱消費借貸者，謂當事人一方
      移轉金錢或其他代替物之所有權於他方，而約定他方以種
      類、品質、數量相同之物返還之契約，當事人之一方對他
      方負金錢或其他代替物之給付義務而約定以之作為消費借
      貸之標的者，亦成立消費借貸；借用人應於約定期限內，
      返還與借用物種類、品質、數量相同之物，民法第474條
      、第478條前段分別定有明文。又遲延之債務，以支付金
      錢為標的者，債權人得請求依法定利率計算之遲延利息。
      但約定利率較高者，仍從其約定利率。同法第233條第1項
      亦有明定。查，被告乙○○既至95年1月6日止，帳款尚餘
      55萬8,582元未按期繳付（含信用卡帳款金額3萬9,324元
      、簡易通信貸款帳款金額20萬3,824元及代償金額31萬5,4
      34元），迭經原告催討無效，其全部債務視為到期，自應
      就上開信用卡消費款等欠款負一次全部清償之責。
（三）從而，原告依消費借貸及信用卡約定條款請求被告給付信
      用卡消費款55萬8,582元（含信用卡帳款金額3萬9,324元
      、簡易通信貸款帳款金額20萬3,824元及代償金額31萬5,4
      34元），及其中本金22萬2,894元部分，自95年1月7日起
      至清償日止按年息19.7%計算之利息，其餘本金30萬6,429
      元部分，自95年1月7日起至95年9月15日止按年息5.88%計
      算，自95年9月16日起至清償日止按年息14.88% 計算之利
      息，並自95年1月7日起至清償日止，按月計收帳務管理費
      288元，為有理由，應予准許。
（四）又原告為自台灣第一信託投資股份有限公司變更為匯通商
      業銀行股份有限公司、再變更為國泰商業銀行股份有限公
      司而來，嗣再與世華聯合商業銀行股份有限公司合併後消
      滅，而以世華聯合商業銀行股份有限公司為存續公司，並
      改名為國泰世華商業銀行股份有限公司，有原告提出之財
      政部核准函及股份有限公司變更登記表各一件在卷可稽，
      依法自已概括承受上開二家銀行之權利義務，附此敘明。
五、訴訟費用負擔之依據：民事訴訟法第78條。
中    華    民    國    95    年    3     月    23    日
                民事第一庭    法      官  張明輝
以上正本係照原本作成
如對本判決上訴須於判決送達後20日內向本院提出上訴狀
中    華    民    國    95    年    3     月    23    日
                              法院書記官  周其祥
附表：
編號
 1 MASTER  正卡      （卡號：0000000000000000,國泰銀行）
                       核卡日：91.12.31
 2 代償信用卡  正卡  （卡號：0000000000000000,國泰世華銀
                       行）  核卡日：94.03.14
 3 信用卡簡易通信貸款（卡號：0000000000000000,國泰世華銀
                       行）  核卡日：94.02.01


司法院資訊處製作；財團法人民間司法改革基金會備份。
